【裁判字號】    95,重上,45
【裁判日期】    951205
【裁判案由】    土地所有權移轉登記等
【裁判全文】
臺灣高等法院臺南分院民事判決          95年度重上字第45號
上  訴  人  甲○○
            丁○○
            乙○○
            丙○○
共      同
訴訟代理人  吳天富  律師
被  上訴人  己○○
訴訟代理人  林重仁  律師
上列當事人間請求土地所有權移轉登記等事件，上訴人對於中華
民國95年5月15日台灣雲林地方法院94年度重訴字第53號第一審
判決提起上訴，本院於95年11月21日言詞辯論終結，茲判決如下
：
    主  文
上訴駁回。
第二審訴訟費用由上訴人負擔。
    事  實
甲、上訴人方面：
一、聲明：(一)原判決廢棄。(二)被上訴人應給付上訴人甲○○新台
    幣（下同）1863萬1935元，及自起訴狀繕本送達之翌日起至
    清償日止，按週年利率百分之5計算之利息。(三)被上訴人應
    給付上訴人丁○○、乙○○、丙○○各621萬645元，及自起
    訴狀繕本送達之翌日起至清償日止，按週年利率百分之5計
    算之利息。(四)第一、二審訴訟費用由被上訴人負擔。(五)願供
    擔保，請准宣告假執行。
二、陳述：除與原判決記載相同者，茲引用之外，補稱：
  (一)參照最高法院77年度台上字第2512號判決意旨，本件兩造於
    民國（下同）92年9月8日所訂立之就坐落雲林縣斗六市○○
    段社口小段543地號土地全部之不動產買賣契約，暨92年12
    月16日之補充契約以觀，契約上之文字，實已充分明確表示
    當事人之真意，任何一方無法於事後擅自為增、減之主張。
    被上訴人於原審並未提出該補充契約就系爭543地號土地所
    有權之取得與否，其效力可否擴及買賣雙方當事人以外之第
    三人，原審法院竟擅自主張基於契約整體性而言，認定補充
    契約可由契約以外之第三人名義登記云云，其不利於上訴人
    之判決，顯有違誤。
  (二)兩造既已訂立不動產買賣契約，且明文約定買賣價款、付款
    方法與產權移轉相關之約定，雙方即應依契約之約定事項履
    行，不容任何一方以其他理由為違反契約之藉口。是被上訴
    人即應依約履行，詎被上訴人並未於92年9月23日前給付480
    萬元代償土銀借款，以利上訴人撤銷查封登記，其違反契約
    之約定，情極顯然。
  (三)被上訴人辯稱上訴人甲○○尚有連帶債務1000餘萬元之鉅，
    縱代伊清償480萬元，仍無法撤銷查封登記，順利辦理買賣
    移轉手續，並舉銀行人員為證云云。惟查，上訴人甲○○之
    連帶保證借款僅480萬元，均有不動產作抵押，543地號土地
    抵押款1000萬元可轉換與被上訴人負擔；況依上訴人甲○○
    當時之財力，就不動產出售即可得3000萬元以上之多，足以
    清償1000餘萬元之債務，可見被上訴人上揭主張，與事實不
    符，不足為採。
  (四)再者，系爭買賣契約並無明載有其他原因，可免代償480萬
    元之約定，又只要被上訴人依約代償480萬元銀行借款，若
    仍無法過戶移轉，尚有該買賣契約第10條後段所定之加倍賠
    償約定，在在證明被上訴人違反上開契約甚明。
  (五)被上訴人既已違約業如上述，上訴人爰依系爭買賣契約第10
    條約定，以94年1月26日律師函限期催告被上訴人履約，詎
    被上訴人仍置之不理，上訴人復於同年2月25日再次以律師
    函為解約之意思表示，並沒收已付之價金，抵作違約金，洵
    屬有據。且被上訴人購買後取得之土地所有權，既已登記第
    三人為所有權人名義，顯有給付不能之狀態，上訴人爰依請
    求時之時價，即庚○○買受後，以每坪26.3萬元出售之價格
    比照被上訴人賠償，並無不合。
  (六)關於543地號土地之補充契約，明載「．．不能如『約』移
    轉．．」等語，按該「約」字係指上開不動產買賣之主契約
    ，訴外人李妃玉向法院標得之543地號土地，顯不在該約之
    範疇內，被上訴人及原審均認訴外人李妃玉取得543地號土
    地係被上訴人以其名義標得，包含在補充契約之範疇之內，
    顯與補充契約之意旨不符。
  (七)又依補充契約第2條約定，即買方先取得543地號土地後，才
    可依主契約第5條約定，權利人名義由買方自定，從而買方
    自始即無取得543地號土地，如何能將權利人名義指定由李
    妃玉取得，可見訴外人李妃玉取得543地號土地，確係伊向
    法院標得，與兩造補充契約之約定無涉。再者，依補充契約
    第3項載明，如有未詳盡事項，依主契約為之等語，乃就第1
    、2項外無其他約定事項，始有依原主契約之適用。基於上
    述，足以證明上訴人解除補充契約之條件已成就，原判決之
    認事用法，顯有違誤。
  (八)原審遽認訴外人李妃玉為買方即被上訴人及訴外人庚○○之
    當然所有權之登記名義人，顯然有誤。依兩造簽定之不動產
    買賣契約書第5條以觀，係約定產權移轉登記，有關權利人
    名義，得由甲方（即買方）自定，契約書並無載明買方指定
    由李妃玉為當然登記名義人，李妃玉雖為被上訴人之媳婦，
    惟買方尚有庚○○，庚○○是否同意以李妃玉為登記名義人
    ，渠等（買方）均未告知上訴人，亦無積極有力證據證明買
    方已告知賣方上情，原判決認李妃玉取得543地號土地，並
    無違反補充契約，則該補充契約之解除條件尚未成就云云，
    實有違誤。
  (九)再者，補充契約之買方為被上訴人與訴外人庚○○，被上訴
    人與訴外人庚○○既無法取得543地號土地，依補充契約第1
    條約定，圖Ｃ即系爭3筆土地，買方不買，現系爭3筆土地既
    已登記第三人，無法移轉與上訴人，被上訴人自應賠償上訴
    人之損害，即依庚○○取得544地號土地後，以每坪26.3萬
    元出售價格計算賠償，方為正當。
  (十)543地號土地原為上訴人甲○○個人所有，與舊544地號土地
    之共有人丁○○、乙○○、丙○○等人無涉，被上訴人竟以
    543地號土地之糾紛，扣除544地號土地價金之一部，原判決
    對上開有爭議之事項，於判決理由欄內，並無一語斟酌及之
    ，顯見原判決顯有疏失。
三、證據：援用第一審所提證據，並聲請傳訊證人戊○○、庚○
    ○到庭。
乙、被上訴人方面：
一、聲明：(一)上訴駁回。(二)第二審訴訟費用由上訴人負擔。
二、陳述：除與原判決記載相同者，茲引用之外，補稱：
  (一)92年12月16日以前，上訴人從未以被上訴人遲延付款為由，
    向被上訴人請求給付價金，反倒是被上訴人及庚○○繼續代
    上訴人給付辦理土地繼承之相關費用及地價稅，足見被上訴
    人及庚○○並無遲延付款情事。
  (二)被上訴人未依約於92年9月23日以前支付543地號土地第2次
    買賣價金480萬元，實因即令支付480萬元亦無法撤銷543地
    號土地查封登記之故，上訴人若真認為買方未為上開付款屬
    於違約，當時即可主張權利，不須與被上訴人及庚○○另定
    補充契約，買方則無須繼續為其墊付款項。
  (三)兩造及訴外人庚○○於92年12月16日簽定補充契約時，系爭
    177-52、544地號土地業已移轉登記予訴外人李妃玉、庚○
    ○共有，上訴人不能諉為不知。進而，補充契約既屬補充主
    契約內容，則依兩造間2份買賣契約書第5條約定，兩造簽定
    補充協議時買方已指定李妃玉為544、177-52地號土地之登
    記名義人，則簽定補充協議之後以李妃玉名義取得543地號
    土地，何來違約？
  (四)93年6月29日、6月30日李妃玉分別支付拍賣價款400萬元、
    1736萬8000元，合計2136萬8000元。執行處於上開拍賣過程
    ，皆有通知上訴人甲○○，倘其對拍賣過程有疑義，何以未
    見其提出任何反對意見。事後於93年9月2日買方又支付90萬
    元（其中庚○○支付50萬元、被上訴人支付40萬元），上訴
    人收受後亦未表示任何意見。
  (五)本件不論買賣契約或補充契約，皆為被上訴人、庚○○與上
    訴人共同簽定，對上訴人而言，被上訴人與庚○○同屬買方
    ，豈有主張庚○○找清價款，而主張被上訴人違約之理。
三、證據：援用第一審所提證據。
丙、本院依上訴人聲請傳訊證人戊○○、庚○○等二人到庭。
    理  由
一、上訴人於原審起訴主張：上訴人甲○○、丁○○、乙○○及
    丙○○四人於92年9月8日，將其等共有之坐落雲林縣斗六市
    ○○段社口小段544（下稱舊544地號土地，嗣分割為同地段
    544、544-1地號）、177-52（下稱舊177-52地號土地，嗣分
    割為同地段177-52、177-81、177-82、177-83、177-84地號
    土地）地號等2筆土地，及上訴人甲○○個人所有同段543地
    號土地，均以每坪售價13萬5000元出售與被上訴人及訴外人
    庚○○，並分別簽定買賣契約。依兩造系爭舊177-52、544
    地號土地買賣契約第2條之約定，被上訴人及訴外人庚○○
    於系爭舊177-52、544地號土地辦理所有權移轉、塗銷抵押
    權、分割登記完畢，並將分割後系爭177-52、177-83地號土
    地所有權分別再移轉登記與上訴人丙○○、丁○○名義，上
    訴人交付其餘土地（指177-81、177-82、177-84、544及544
    -1地號）之際，被上訴人即應給付買賣價金尾款，而分割後
    系爭177-84、544地號土地業經登記予訴外人庚○○所有、
    分割後系爭177-81、177-82、544-1地號土地則登記為訴外
    人李妃玉（被上訴人之媳）所有，上訴人已將上開土地交付
    完畢，詎被上訴人拒不給付尾款，迭經上訴人催請給付，被
    上訴人竟置之不理。另依系爭543地號土地買賣契約第2條約
    定，被上訴人及訴外人庚○○應於92年9月23日前給付480萬
    元代償上訴人甲○○積欠訴外人台灣土地銀行股份有限公司
    （以下簡稱土地銀行）之抵押債務，以撤銷查封登記，豈知
    被上訴人及訴外人庚○○竟未依約履行，致該土地遭拍賣，
    上訴人甲○○遂與被上訴人及訴外人庚○○三人另於92年12
    月16日訂定補充協議約定（下稱系爭補充契約），約定若被
    上訴人及訴外人庚○○無法取得系爭543地號土地，即不買
    系爭177-81、177-82、177-84、544、544-1地號土地，反之
    即依原契約履行。惟系爭543地號土地業經被拍賣，由訴外
    人李妃玉取得，顯見被上訴人及訴外人庚○○確已無法取得
    系爭543地號土地，是上開補充契約所附解除條件業已成就
    ，上訴人自得依系爭543地號土地買賣契約第10條約定解除
    全部契約並沒收訂金，茲被上訴人既無法回復原狀，自應賠
    償上訴人之損害。為此依買賣契約關係提起本訴，請求被上
    訴人應給付上訴人甲○○1863萬1935元、上訴人丁○○、乙
    ○○、丙○○各621萬645元及利息等語。（原審為上訴人敗
    訴之判決）
二、被上訴人則以：92年12月16日以前，上訴人從未以被上訴人
    遲延付款為由，向被上訴人催告給付價金，被上訴人及庚○
    ○並無遲延付款情事。被上訴人確未依約於92年9月23日以
    前支付543地號土地第2次買賣價金480萬元，實因即令支付
    480萬元亦無法撤銷543地號土地查封登記之故，上訴人若真
    認為買方因此即屬違約，當時即不須與被上訴人及庚○○另
    定補充契約，買方則無須繼續為其墊付款項。兩造及訴外人
    庚○○於92年12月16日簽定補充契約時，系爭177-52、544
    地號土地業已移轉登記予訴外人李妃玉、庚○○共有，上訴
    人不能諉為不知。進而，補充契約既屬補充主契約內容，則
    依兩造間2份買賣契約書第5條約定，兩造簽定補充協議時買
    方已指定李妃玉為544、177-52地號土地之登記名義人，則
    簽定補充協議之後以李妃玉名義取得543地號土地，何來違
    約？上訴人遲不出面與被上訴人找清尾款，經被上訴人於94
    年3月18日以存證信函通知上訴人，惟上訴人仍以543地號土
    地由第三人取得為由，回覆如94年3月29日律師函所載內容
    ，被上訴人不得已乃於94年4月11日以上訴人拒收買賣價金
    尾款為由辦理提存等語，資為抗辯。
三、上訴人甲○○等四人主張：
  (一)上訴人甲○○、丁○○、乙○○、丙○○（即賣方）等四人
    與被上訴人、訴外人庚○○（即買方）等二人，於92年9月8
    日就上訴人共有之坐落雲林縣斗六市○○段社口小段（分割
    前）544、177-52地號等2筆土地訂定買賣契約（下稱系爭舊
    177-52、544地號契約），上訴人甲○○與被上訴人己○○
    、訴外人庚○○並於同日另就上訴人甲○○所有之同段543
    地號土地訂定不動產買賣契約（下稱系爭543地號契約），
    買賣價金則均約定依現場實際測量、每坪13萬5000元計算總
    價金。查系爭舊177-52、544地號土地原為訴外人沈周備所
    有，訴外人沈周備於75年12月17日將上開2筆土地設定最高
    限額抵押權1000萬元予訴外人彰化商業銀行股份有限公司，
    並於75年12月19日向雲林縣斗六地政事務所辦理抵押權設定
    登記完畢（下稱系爭抵押權）。嗣訴外人沈周備於88年6月
    17日死亡，經上訴人等四人於92年11月14日辦理繼承（公同
    共有）登記完畢。上訴人等四人並於92年12月3日以買賣為
    由，將上揭2筆土地所有權移轉予訴外人李妃玉、庚○○等2
    人分別共有（其中李妃玉應有部分6分之5、訴外人庚○○應
    有部分6分之1）並辦理登記完畢。
  (二)兩造及訴外人庚○○嗣於92年12月16日再就系爭543地號土
    地之移轉事宜，雙方合意變更原約定契約內容為：「本不動
    產買賣，因543地號不能如約移轉，經買賣雙方同意，變更
    內容為(一)543地號買方如不能取得，則圖Ｃ部分買方不買。
    (二)買方如取得543地號，則依主契約行之。(三)如有未詳盡事
    項，依原主契約為之。」（原審卷2第123頁）。嗣訴外人庚
    ○○以上訴人簽發之本票乙紙（發票日92年12月6日、到期
    日92年12月16日、票據號碼210682、票面金額200萬元），
    向原審法院聲請取得執行名義後（原審法院92年度票字第12
    81號裁定），向該院執行處聲請對上訴人甲○○所有之系爭
    543地號土地強制執行，經原審法院93年度執字第1161號案
    受理並併入該院91年度執字第6802號強制執行事件辦理在案
    。嗣訴外人李妃玉即於原審法院上開執行事件之93年6月29
    日第1次拍賣期日，以2136萬8000元標得系爭543號土地，並
    經雲林縣斗六地政事務所於93年7月14日辦理登記完畢。
  (三)嗣訴外人李妃玉、庚○○申請將其共有之系爭舊177-52、54
    4地號等2筆土地辦理分割，經雲林縣斗六地政事務所分別於
    ：93年9月14日，將系爭舊177-52地號分割為系爭 177-52
    、177-81、177-82、177-83地號並登記完畢；渠等二人並就
    系爭舊544地號、系爭177-52、177-81、177-82、177-83地
    號等5筆土地申請辦理塗銷系爭抵押權登記，經上開地政事
    務所於93年12月28日辦理塗銷完畢在案。93年12月31日，
    將系爭舊544地號分割為系爭544、544-1地號，系爭177-82
    地號則再分割為系爭177-82、177-84地號並辦理登記完畢。
    嗣訴外人李妃玉、庚○○二人將其共有之上揭土地應有部分
    ，於94年1月4日以買賣為由相互辦理移轉，其中訴外人李妃
    玉將其所有之系爭544、177-84地號土地應有部分（各6分之
    5），均移轉予訴外人庚○○；訴外人庚○○所有之系爭544
    -1、177-81、177-82地號土地應有部分（各6分之1）則移轉
    予訴外人李妃玉，均經雲林縣斗六地政事務所於94年1月19
    日辦理移轉登記完畢；至於訴外人李妃玉、庚○○共有之系
    爭177-83、177-52地號土地部分，渠等二人則於94年4月18
    日以買賣為由，申請移轉登記予上訴人丁○○、丙○○各按
    應有部分2分之1比例保持共有，並於94年4月25日辦理移轉
    登記完畢等各情，此有上訴人提出之不動產買賣契約書2份
    、地籍圖1份、補充契約書1紙（均影本）及土地登記謄本暨
    其異動索引等各1份在卷可稽，復為兩造所不爭（原審卷1第
    12頁至第23頁、第88頁至第120頁，本院卷第49頁），上訴
    人上揭主張，堪信真實。
  (四)另被上訴人主張伊於94年4月11日以上訴人拒收買賣價金尾
    款為由，向原審法院提存所聲請辦理清償提存，而分別提存
    229萬386元、89萬6795元、89萬6795元、89萬6795元予上訴
    人甲○○、丁○○、乙○○、丙○○，經原審法院提存所94
    年度存字第309號清償提存事件受理提存完畢乙節，亦有被
    上訴人提出之提存書影本1紙在卷足按（原審卷1第58頁），
    為上訴人所不爭，是被上訴人主張其為上訴人等四人將上開
    金額提存之事實，亦堪信為真正。
四、本件應審究之爭點應在於「兩造及訴外人庚○○於92年12月
    16日所簽訂之補充契約是否附有解除條件？」、「被上訴人
    未依約代償上訴人甲○○於系爭543地號土地之抵押債務480
    萬元，以撤銷查封登記，是否違約？」、「系爭補充契約所
    指之『買方』，是否僅限於被上訴人及訴外人庚○○，並不
    包括渠等指定之其他第三人在內？」，爰分別說明如下：
  (一)兩造及訴外人庚○○於92年12月16日所簽訂之補充契約是否
    附有解除條件？經查：
  1.上開兩造及訴外人庚○○於92年12月16日簽訂補充契約，其
    內容如下「本不動產買賣，因543地號不能如約移轉，經買
    賣雙方同意，變更內容為(一)543地號買方如不能取得，則圖
    Ｃ部分（指分割後177之81、177之82等地號土地）買方不買
    。(二)買方如取得543地號，則依主契約行之。(三)如有未詳盡
    事項，依原主契約為之。」。
  2.依上開補充契約之約定，係變更原契約之內容，並附有如被
    上訴人無法買受543地號土地，則其他圖Ｃ部分（指分割後
    177之81、177之82及544之1地號之土地）被上訴人亦不買受
    ；但被上訴人如取得543地號土地，則原主契約仍為有效之
    條件。
  (二)被上訴人未依約代償上訴人甲○○於系爭543地號土地之抵
    押債務480萬元，以撤銷查封登記，是否違約？
  1.被上訴人對於未代償上訴人甲○○於系爭543地號土地之抵
    押債務480萬元之事實並不爭執，惟主張「伊等曾至土地銀
    行處理代償甲○○抵押債務事宜，惟因甲○○所負債務甚多
    ，縱被上訴人等代償抵押債務480萬元，亦無法撤銷查封登
    記，非是被上訴人違約等語。
  2.經查，證人張景科（彰銀第五區營運處承辦催收業務人員）
    於原審到庭結證稱「當時借款1000萬元，我是承辦人員，當
    時一筆是友聯水泥工業股份有限公司借款，第二部分是德興
    行借款本金395萬元，另一筆是甲○○太太沈楊靜枝借款32
    萬1000元．．上開三筆債權甲○○都是連帶保證人，且都有
    遲繳利息情形」、「（辦理催收程序時有無人到銀行詢問甲
    ○○積欠款項？）在庭之被告（即被上訴人）有去找我詢問
    款項，我大略說明而已，並沒有提供資料．．。」、「（問
    ：有無人接洽表達代償情況？）有庚○○詢問，時間與被告
    打電話給我相同，只有他們二人打電話與我聯絡詢問甲○○
    情況．．。」；另證人劉柏宜於原審法院證稱：「（問：於
    92年、93年擔任何職務？）當時我擔任土地銀行催收。當時
    有辦理甲○○貸款事宜。當時在庭被告有去問我說要買甲○
    ○的土地，如何清償，我有向他表示甲○○欠款多少，我說
    如被告代償400多萬元也沒有辦法塗銷。是在我們強制執行
    中去3次詢問代償事宜．．。」、「當初被告有去說要代償
    480萬元．．當時我們沒有同意塗銷查封。我們說要其他3筆
    債務一併清償後我們才願意啟封。」、「．．被告之所以向
    經理協調是因為被告希望只清償主債務人的債務400多萬元
    後在法院的執行事件就撤回並啟封，不要將原告擔任連帶保
    證人之連帶債務清償作為啟封之條件，但經理不同意還是要
    求原告總共4筆的債務清償才同意啟封，所以被告後來就沒
    有與我們銀行洽詢了。」等語（原審卷2第26頁至第28頁、
    第73頁、第74頁），核與被上訴人所述情節相符，證人劉柏
    宜、張景科係銀行業務承辦人，與兩造均無利害關係，立場
    超然，所為證言，應堪採信。
  3.依上所述，被上訴人及訴外人庚○○確有於訂定系爭543號
    土地買賣契約後，即欲依約定履行代償上訴人甲○○積欠訴
    外人土地銀行480萬元之抵押債務，惟因訴外人土地銀行以
    上訴人尚積欠該行另3筆債務亦需一併清償為撤回原審法院
    91年度執字第6802號強制執行之條件。縱或被上訴人及訴外
    人庚○○依約代償上訴人甲○○積欠土地銀行480萬元之抵
    押債務，訴外人土地銀行亦不可能同意撤回強制執行，上訴
    人甲○○將無法辦理543地號土地所有權之移轉登記予被上
    訴人己○○、訴外人庚○○，上訴人主張被上訴人及庚○○
    未代償上訴人甲○○480萬元債務致其無法辦理系爭543號土
    地移轉登記，係可歸責於被上訴人及訴外人庚○○，主張兩
    人應負違約責任，並無理由，洵不足採。
  4.上訴人甲○○雖辯稱「92年9月間伊共積欠1000餘萬元債務
    ，惟其所有全部土地之價額為3000餘萬元，是上訴人甲○○
    確有清償債務之能力，系爭543地號土地無法塗銷查封登記
    乃可歸責於被上訴人及訴外人庚○○」云云，雖據提出計算
    式為證，惟為被上訴人所否認，而上訴人於該時雖有如計算
    式地號欄所示土地之所有權，然依系爭舊177-52、544地號
    土地買賣契約第2條第2項約定：「第二次付款：於買賣標的
    （持分全部）全部過戶完成，並塗銷斗地登六字第006886號
    抵押權設定後，始辦理分割登記（如附圖所示），買方並過
    戶Ａ、Ｂ部份，退還賣方，過戶完成，買方於當日交付尾款
    ，賣方同時交地。」，可知系爭177-52、177-81、177-82、
    177-83、177-84地號土地之交換價值，需俟系爭舊177-52、
    544地號土地辦理所有權移轉、塗銷抵押權、分割登記完畢
    ，並將系爭177-52、177-83地號土地所有權分別再移轉登記
    予上訴人丙○○、丁○○，上訴人等交付其餘土地予被上訴
    人後，始得自由處分上開財產，在未完成塗銷抵押權及分割
    登記前，上訴人甲○○縱有上開財產，亦無法自由處分。況
    當時543地號土地已進行拍賣程序，上訴人甲○○並未即時
    提出現金（指超過480萬元部分）與被上訴人同步清償所有
    積欠銀行之借款債務，以撤回強制執行，竟以543地號土地
    被拍賣係被上訴人違約所致，應可歸責於被上訴人，顯無理
    由。
  (三)系爭補充契約所指之「買方」，是否僅限於被上訴人及訴外
    人庚○○二人，並不包括彼等指定之第三人在內？經查：
  1.按解釋當事人之契約，應以立約當時之真意為準，而真意何
    在，又應以過去事實及其他一切證據資料為斷定之標準，不
    能拘泥文字致失真意（最高法院89年台上字第1005號判決參
    照）。
  2.系爭543號土地無法塗銷查封登記，係屬可歸責於上訴人甲
    ○○乙節，業如上述，因此被上訴人及訴外人庚○○欲取
    得系爭543地號土地之所有權，僅有參與原審法院執行處91
    年度執字第6802號強制執行之投標應買，始有可能達成上開
    目的。上訴人一再主張系爭543號土地須以被上訴人及訴外
    人庚○○本人名義取得，系爭補充契約之解除條件始未成就
    云云，惟觀之系爭補充契約所載：「本不動產買賣，因543
    地號不能如約移轉，經買賣雙方同意變更內容(一)543地號買
    方如不能取得，則圖Ｃ部份（指分割後177之81、177之82等
    地號土地）買方不買。(二)買方如取得543地號，則依主契約
    行之。(三)如有未詳盡事項，依原主契約為之。」，並無系爭
    543號土地須以被上訴人及訴外人庚○○名義取得之約定。
  3.至於所謂「買方如取得543地號」真意如何？依系爭舊177-5
    2、544地號買賣契約第5條、系爭543地號買賣契約第5條均
    約定：「辦理產權移轉登記時，有關權利人名義，得由甲方
    （按為被上訴人己○○、訴外人庚○○）自定，乙方（按為
    上訴人）絕無異議．．」，足見兩造及訴外人庚○○訂約之
    原意，將來系爭543號土地所有權登記名義人，以被上訴人
    、訴外人庚○○，或被上訴人、訴外人庚○○所指定之訴外
    人為之，均無不可。
  4.再者，上訴人等四人將其原公同共有之系爭舊177-52、544
    地號土地出售予被上訴人、訴外人庚○○時，即於92年12月
    2日將之辦理所有權移轉登記予被上訴人指定之訴外人李妃
    玉、訴外人庚○○等二人分別共有，此為上訴人所不爭，益
    證上訴人等四人與被上訴人、訴外人庚○○訂定系爭舊177-
    52、544地號契約，及上訴人甲○○與被上訴人、訴外人庚
    ○○訂定系爭543地號契約，有關上開土地之買賣事宜，乃
    著重於被上訴人己○○、訴外人庚○○俟得以實際使用、收
    益、處分系爭舊177-52、544地號，及系爭543地號土地，至
    於上揭土地所有權究以何人名義登記，要非上訴人與被上訴
    人、訴外人庚○○之首要考量。而系爭補充契約乃補充系爭
    舊177-52、544地號契約，及系爭543地號契約之約定，則基
    於契約整體性而言，系爭補充契約尚不得為異於上揭主契約
    之解釋，而限縮解釋系爭543地號土地所有權僅得以被上訴
    人、訴外人庚○○本人名義登記約定之理。是上訴人所辯系
    爭543地號土地所有權，限由以被上訴人、訴外人庚○○本
    人名義取得，始符「買方如取得543地號」之約定，不足採
    信。
  5.依上，系爭補充契約係補充兩造所簽訂系爭舊177-52、544
    地號及543地號土地買賣契約之內容，並無限制「系爭543地
    號土地所有權僅限以被上訴人、訴外人庚○○為登記名義人
    」之約定。從而，被上訴人於93年6月29日以其媳李妃玉名
    義投標拍定取得系爭543地號土地之所有權，並無違背兩造
    主契約之約定，上訴人以系爭543地號土地係由訴外人李妃
    玉拍定取得，主張系爭補充契約約定之解除條件業已成就，
    於法無據，不足採信。
  6.上訴人就主張被上訴人遲延價金尾款而解除系爭買賣契約部
    分，於言詞辯論時已表示撤回，不再主張（本院卷第96頁）
    ，本院就此部分事實，自毋庸再予審究，併予敘明。
五、綜上所述，上訴人甲○○、丁○○、乙○○及丙○○四人主
    張被上訴人未依約代償上訴人甲○○於系爭543地號土地之
    抵押債務480萬元，以撤銷查封登記，係違反兩造契約之約
    定；又上訴人等主張兩造92年12月16日簽訂之系爭補充契約
    所指之「買方」，僅限於被上訴人及訴外人庚○○，並不包
    括渠等指定之其他第三人在內，被上訴人以其媳李妃玉名義
    投標買受系爭543地號土地，與限由被上訴人、訴外人庚○
    ○本人名義取得，始符「買方如取得543地號」之約定不符
    ，買賣契約所附解除條件業經成就，被上訴人應負回復原狀
    之義務各情，均無理由。原審駁回上訴人之訴及假執行之聲
    請，經核並無違誤，上訴意旨指摘原判決不當，求為廢棄改
    判，非有理由，應予駁回。
六、本件判決之基礎已臻明確，兩造其餘之攻擊防禦方法及證據
    （證人戊○○、庚○○之證言），均經斟酌，核與判決之結
    果不生影響，爰不一一論述，附此敘明。
結論：本件上訴為無理由，依民事訴訟法第四百四十九條第一項
、第七十八條判決如主文。
中    華    民    國    95    年    12    月     5    日
                  民事第三庭      審判長法  官  陳光秀
                                        法  官  莊俊華
                                        法  官  曾平杉
上為正本係照原本作成。
如對本判決上訴，須於判決送達後20日內向本院提出上訴狀，未
表明上訴理由者，應於上訴後20日內，向本院提出理由書（須附
繕本）。依法須繳納裁判費並應委任律師為訴訟代理人，始得上
訴。
中    華    民    國    95    年    12    月     8    日
                                        書記官  葉秀珍
【附記】
民事訴訟法第466條之1：
(1)對於第二審判決上訴，上訴人應委任律師為訴訟代理人。但上
  訴人或其法定代理人具有律師資格者，不在此限。
(2)上訴人之配偶、三親等內之血親、二親等內之姻親，或上訴人
  為法人、中央或地方機關時，其所屬專任人員具有律師資格並
  經法院認為適當者，亦得為第三審訴訟代理人。
民事訴訟法第466之2：
上訴人無資力委任訴訟代理人者，得依訴訟救助之規定，聲請第
三審法院為之選任律師為其訴訟代理人。
                                                    Ｊ


司法院資訊處製作；財團法人民間司法改革基金會備份。
